臺灣高等法院臺南分院民事判決
110年度上字第137號
上  訴  人  官田鋼鐵股份有限公司

法定代理人  汪振澤  
訴訟代理人  蘇清恭律師
被上訴  人  曾忠信  
訴訟代理人  賴鴻鳴律師
            黃俊達律師
            陳妍蓁律師
            陳思紐律師
            張嘉琪律師
上列當事人間請求損害賠償事件，上訴人對於民國110年3月22日
臺灣臺南地方法院109年度訴字第2120號第一審判決提起上訴，
本院於110年12月22日言詞辯論終結，判決如下：
    主  文
上訴駁回。
第二審訴訟費用由上訴人負擔。
    事實及理由
一、上訴人主張：兩造間請求給付股份轉讓價金事件，經臺灣臺
    南地方法院（下稱臺南地院）於民國109年5月27日，以108
    年度重訴字第33號判決（下稱另案判決）上訴人應給付被上
    訴人新臺幣（下同）1,650萬元本息，並為假執行之宣告。
    被上訴人未俟另案判決確定，竟持之提供擔保金550萬元辦
    理提存後，於109年9月7日聲請對上訴人之財產為假執行。
    被上訴人明知上訴人為股票公開發行的公司，置上訴人之商
    譽於不顧，在另案判決尚未確定前，急於為假執行之聲請，
    致上訴人於109年9月14日須提供反擔保1,650萬元請求免為
    假執行，造成上訴人重大而不可挽救之損害。且被上訴人於
    聲請假執行時，已提出上訴人之108年度各類所得資料清單
    ，由此極易知悉以上訴人之活期存款帳戶即可獲得滿足，乃
    竟聲請假執行上訴人所有對訴外人銀行之全部帳戶存款，顯
    已明知或可得而知有超額查封之情事。其主觀認知上顯以損
    害上訴人為主要目的，非無權利濫用之情事，嗣被上訴人於
    109年9月16日即撤回假執行之聲請。足見被上訴人係以上開
    假執行之強制執行行為，故意以背於善良風俗之方法，加損
    害於上訴人，且違反保護他人法律之強制執行法第50條之規
    定。上訴人因被上訴人之侵權行為，受有包括：⑴因假執行
    所提存擔保金1,650萬元之法定利息損失計1,046,506元；⑵
    額外委請律師、代書及稅法專業人員之諮詢費用93萬元；⑶
    銀行團視為全部到期之金額35億元，此乃被上訴人侵害上訴
    人之商譽所致，依民法第195條規定，上訴人非不得請求非
    財產上之損害賠償，上訴人雖未直接給付銀行團視為到期之
    全部損害額，但依民法第213條第1項規定，被上訴人自應回
    復上訴人被假執行前之狀態，本項損害額暫時請求3,523,49
    4元，以上合計共550萬元之損害。爰依民法第184條第1項後
    段或第2項前段之規定，擇一請求被上訴人給付上訴人550萬
    元及法定遲延利息。原判決駁回上訴人上開請求，實有未當
    ，爰依法提起上訴，並聲明：㈠原判決廢棄。㈡被上訴人應給
    付上訴人550萬元，及自原審起訴狀繕本送達被上訴人之翌
    日（即110年1月1日）起至清償日止，按週年利率5%計算之
    利息。㈢願供擔保，請准宣告假執行。
二、被上訴人則辯以：被上訴人持另案判決供擔保聲請對上訴人
    之財產為假執行，乃依法令行為，與民法第184條第1項後段
    、第2項前段規定之構成要件不符。被上訴人於聲請假執行
    時，雖有檢附上訴人之108年度各類所得資料清單，但距109
    年9月聲請假執行之時間，已有相當差距，期間存款金額是
    否有變化或降低，實非被上訴人所得精準預測。且其上僅能
    顯示上訴人在該些銀行有開立帳戶或有存款債權，惟實際存
    款金額或屬何性質之帳戶均屬不明，況存款有其流動性，隨
    時可能經上訴人提領或經他人兌現票款，被上訴人尚難精準
    預判並聲請特定帳戶來假執行，並以此累加出扣押金額為1,
    650萬元。被上訴人為確保其債權得以完整實現，向法院陳
    報其所知之上訴人全部帳戶並聲請強制執行，屬權利之正當
    行使，難認被上訴人有意過度查封，而有違反保護他人法律
    （超額查封禁止）之情形。再者，強制執行之扣押乃執行法
    院之決定，並非侵權行為，就扣押結果而言，果有超額查封
    之情形，上訴人本得依循執行異議程序救濟，並非得認被上
    訴人聲請假執行行為即屬侵權行為。被上訴人依另案判決行
    使其權利，亦無權利濫用之情。又上訴人所列各項因假執行
    而損失之金額均屬無據，上訴人之請求並無理由等語。並聲
    明：上訴駁回。
三、本件經整理兩造不爭執事項，及依民事訴訟法第463條準用
    同法第270條之1第1項第3款規定整理並協議簡化兩造爭點如
    下：
  ㈠不爭執事項：　　
　⒈兩造於107年8月7日簽訂明棋股份有限公司持股轉讓契約書(
    下稱系爭持股轉讓契約)，約定被上訴人以總價7,700萬元讓
    與明棋公司股份605萬股予上訴人，上訴人應分別於107年8
    月7日、107年9月15日、107年10月15日、107年11月15日、1
    07年12月15日、108年7月1日給付第1期至第6期款。上訴人
    已給付第1期款及第2期款。兩造又於同年9月11日再簽訂增
    補契約，關於系爭持股轉讓契約及增補契約之內容，如本院
    卷第139-151頁所載。
  ⒉被上訴人以上訴人未依約給付第3期款為由，向臺南地院提起
    給付股份轉讓價金訴訟，經臺南地院以另案判決被上訴人勝
    訴，上訴人提起上訴，目前由本院以109年度重上字第55號
    事件審理中。
  ⒊被上訴人持另案判決提供擔保金550萬元，以臺南地院109年
    度存字第730號提存事件提存後，於109年9月7日聲請對上訴
    人之財產為假執行【臺南地院民事執行處(下稱執行法院）
    以109年度司執字第85676號強制執行事件受理；下稱系爭執
    行事件】，被上訴人聲請執行法院假執行之民事假執行聲請
    狀所載明之執行標的物為：「債務人官田鋼鐵股份有限公司
    之第三人存款債權（如附表）。」，並檢附附表即債務人（
    上訴人）對銀行之存款債權清單及上訴人108年度各類所得
    資料清單。執行法院於109年9月10日核發扣押存款命令予訴
    外人安泰商業銀行股份有限公司臺南分公司等15間銀行，扣
    押命令之內容係「在16,500,000元及自107年10月16日起至
    清償日止，按週年利率5％之利息，並賠償執行費132,000元
    暨第三人依法收取之手續費範圍內，予以扣押」。上訴人於
    109年9月14日以臺南地院109年度存字第797號提存事件，提
    供1,650萬元請求免為假執行，經執行法院於109年9月15日
    發函撤銷前述扣押命令，被上訴人於109年9月16日聲請撤回
    假執行。
  ⒋被上訴人於109年12月9日以臺南成功路郵局存證號碼第00000
    0號存證信函，限上訴人於文到20日内對該假執行擔保金行
    使權利。上訴人於109年12月11日收受該存證信函，並於期
    限内起訴求償。
  ⒌上訴人之銀行帳戶於系爭執行事件之扣押期間，經扣押：活
    期存款戶41,707,124元、備償戶114,100,000元、支票存款
    戶（即甲存）92,744元、美金存款戶264,383.85元、歐元存
    款戶13.06元。
  ㈡爭執事項：　
  ⒈被上訴人提出假執行聲請，是否構成民法第184條第1項後段
    或第2項前段之侵權行為？
  ⒉如是，則上訴人是否受有損害？若有，為若干？ 
四、得心證之理由：
  ㈠被上訴人提出假執行聲請，不構成民法第184條第1項後段或
    第2項前段之侵權行為：
　⒈按故意以背於善良風俗之方法，加損害於他人者，負損害賠
    償責任；又違反保護他人之法律，致生損害於他人者，負賠
    償責任，民法第184條第1項後段、第2項前段固定有明文。
    惟查：
　⑴被上訴人前於臺南地院108年度重訴字第33號請求給付股份轉
    讓價金事件，依民事訴訟法第390條第2項規定，陳明願供擔
    保請准宣告假執行，經另案判決其勝訴；並准其以550萬元
    為上訴人供擔保後，得為假執行，被上訴人此項聲請乃法律
    上許可之行為。被上訴人進而持該宣告假執行之另案判決，
    提供擔保金後，聲請強制執行上訴人之財產，核屬權利之正
    當行使。進而言之，宣告假執行之判決，本不必待其確定，
    債權人即可據以聲請執行，不得謂被上訴人未俟另案判決確
    定，而聲請假執行，遽認其係故意以背於善良風俗之方法，
    加損害於上訴人。
　⑵上訴人主張被上訴人於聲請假執行時，已提出上訴人之108年
    度各類所得資料清單，由此極易知悉以上訴人之活期存款帳
    戶即可獲得滿足，乃竟聲請假執行上訴人所有對銀行之全部
    帳戶存款，顯已明知或可得而知有超額查封之情事，其主觀
    認知上顯以損害上訴人為主要目的，係以故意違背善良風俗
    之方法且違反保護他人之法律加損害於上訴人等語，固提出
    帳戶存款明細、民事假執行聲請狀、附表（15家銀行明細）
    、108年度各類所得資料清單（見原審卷第59、109-119頁）
    為證。然查：
　①被上訴人於系爭執行事件中，聲請執行上訴人對於15家銀行
    之存款債權，聲請事項即1,650萬元勝訴之債權額及遲延利
    息（下稱系爭債權），執行法院亦僅是就系爭債權範圍部分
    核發扣押命令，並非凍結上訴人所有銀行帳戶之全部款項進
    出。且如臺灣新光商業銀行股份有限公司、兆豐國際商業銀
    行股份有限公司、華南銀行北臺南分行、合作金庫商業銀行
    臺南分行、臺中商業銀行皆函覆執行法院稱扣押款不足或上
    訴人尚有欠款，就不足額部分聲明異議（見系爭強制執行卷
    宗），由此可見，被上訴人尚難精準預判並聲請特定帳戶來
    假執行，並以此累加出扣押金額為1,650萬元。
　②至於上訴人之銀行帳戶於系爭執行事件之扣押期間，經扣押
    之金額，整理如不爭執事項⒌所示，雖合計已逾1,650萬元及
    遲延利息與執行費，惟此乃執行法院之扣押結果，上開108
    年度各類所得資料清單僅顯示出上訴人108年度於該表所列
    銀行有開立帳戶或有存款債權，但其究屬於活期存款戶、備
    償戶或支票存款戶等何類別之帳戶不明，也無從據以推知上
    訴人於各該銀行之實際存款情形，尚不得認被上訴人於109
    年9月7日聲請假執行之際，得以知悉應以上訴人上開帳戶中
    之何帳戶內存款額度即足以清償系爭債權。且銀行帳戶存款
    之特色本為浮動而不固定。故法院實際進行查扣之前，上訴
    人於銀行存款之金額能否繼續保持相當，以足清償系爭債權
    ，對被上訴人而言，實無力掌控。
　③申言之，扣押命令實際扣押到之標的物價值為何、是否已達
    債權額、是否有超額查封等情，仍應視扣押結果而定，債權
    人陳報債務人之財產並聲請執行法院予以扣押者，僅係啟動
    法院扣押程序，難認債權人對於債務人之財產狀況、價值、
    存款之流動性知之甚詳。況就扣押結果而言，果有超額查封
    之情形，債務人即上訴人亦可向執行法院聲明異議，請求就
    超額部分予以撤銷，是難僅以上訴人於各銀行存款累加之扣
    押結果已逾1,650萬元，遽認被上訴人係故意以背於善良風
    俗之方法，加損害於上訴人。
　④上訴人並未舉證證明被上訴人係自始有意利用假執行程序加
    損害於上訴人，不能謂被上訴人之聲請假執行，有何故意以
    背於善良風俗之方法，而加損害於他人。
　⑶強制執行法第50條規定，查封之動產以足清償強制執行之債
    權額及債務人應負擔之費用為限，固有保護債務人之財產遭
    過度查封之內涵，然該規定之意旨，在保護債務人之財產免
    遭不必要之執行程序，賦予法院審酌債權人聲請查封財產是
    否過多之規定，債權人若違反該等規定，僅係法院得對於超
    額查封之部分不予准許之法律效果，並非直接賦予債務人對
    於違反該等規定之債權人有何權利。是本件債權人即被上訴
    人向執行法院聲請強制執行，尚應待執行法院發動執行，強
    制執行之程序始得開啟，而債務人即上訴人之總財產為被上
    訴人系爭債權之總擔保，被上訴人得自行選擇執行標的，以
    供執行法院職權參酌。至執行法院所查封之財產是否足額，
    係屬執行法院職權調查事項，被上訴人聲請查封之標的是否
    超額，僅生查封是否為法院所准許之效力，尚非上訴人得據
    以請求損害賠償之依據。故上訴人主張被上訴人有超額查封
    之不當，應由被上訴人負侵權責任云云，顯不可採。是上訴
    人主張被上訴人違反上開保護他人之法律云云，亦不足取。
　⑷再者，上訴人就其銀行之存款債權，係因執行法院之執行行
    為而受限制，亦難認被上訴人有何致上訴人商譽、信用受損
    之不法行為，是上訴人依民法第195條之規定，請求被上訴
    人賠償非財產上損害，難認有據。
  ⒉又被上訴人提出假執行聲請乃依法令行為，已如前述，上訴
    人主張：被上訴人以損害上訴人為主要目的，顯有民法第14
    8條權利濫用之情事等語，亦不足採。
  ㈡依上所述，上訴人主張被上訴人係以上開假執行之強制執行
    行為，故意以背於善良風俗之方法，加損害於上訴人，且違
    反保護他人法律之強制執行法第50條之規定云云，均不足取
    。是上訴人依民法第184條第1項後段、第2項前段之規定，
    請求被上訴人賠償550萬元及法定遲延利息，自屬無據，不
    應准許。
五、綜上所述，上訴人依民法第184條第1項後段、第2項前段之
    規定，擇一請求被上訴人應給付上訴人550萬元，及自110年
    1月1日起至清償日止，按週年利率5%計算之利息，非屬正當
    ，不應准許，其假執行之聲請亦失其依附，應併予駁回。從
    而原審所為上訴人敗訴之判決，並無不合。上訴論旨指摘原
    判決不當，求予廢棄改判，為無理由，應駁回其上訴。
六、本件事證已臻明確，兩造其餘之攻擊或防禦方法及所用之證
    據，經本院斟酌後，認為均不足以影響本判決之結果，爰不
    逐一論列，附此敘明。
七、據上論結，本件上訴為無理由，依民事訴訟法第449條第1項
    、第78條，判決如主文。 　
中　　華　　民　　國　　111 　年　　1 　　月　　12　　日
                  民事第一庭  審判長法  官  吳上康

                                    法  官  蔡孟珊

                                    法  官  黃瑪玲
上為正本係照原本作成。
上訴人如不服本判決，應於收受送達後20日內向本院提出上訴書
狀，其未表明上訴理由者，應於提出上訴後20日內向本院補提出
理由書狀（均須按他造當事人之人數附繕本），上訴時應提出委
任律師或具有律師資格之人之委任狀；委任有律師資格者，另應
附具律師資格證書及釋明委任人與受任人有民事訴訟法第466條
之1第1項但書或第2項（詳附註）所定關係之釋明文書影本。如
委任律師提起上訴者，應一併繳納上訴審裁判費。
被上訴人不得上訴。　　　　　　　　　　　　　　
中　　華　　民　　國　　111 　年　　1 　　月　　12　　日

                                    書記官  蘭鈺婷

【附註 】
民事訴訟法第466條之1：
⑴對於第二審判決上訴，上訴人應委任律師為訴訟代理人。但上
  訴人或其法定代理人具有律師資格者，不在此限。
⑵上訴人之配偶、三親等內之血親、二親等內之姻親，或上訴人
  為法人、中央或地方機關時，其所屬專任人員具有律師資格並
  經法院認為適當者，亦得為第三審訴訟代理人。
民事訴訟法第466條之2第1項：
  上訴人無資力委任訴訟代理人者，得依訴訟救助之規定，聲請
  第三審法院為之選任律師為其訴訟代理人。